最高法院刑事判決　　　　　　　九十四年度台上字第九六０號
　　上　訴　人　甲○○
　　　　　　　　　　　　2號
上列上訴人因常業重利案件，不服台灣高等法院中華民國九十一
年四月三十日第二審判決（九十年度上訴字第三六五三號，起訴
案號：台灣桃園地方法院檢察署八十七年度偵字第一五五０一號
），提起上訴，本院判決如下：
    主  文
原判決撤銷，發回台灣高等法院。
　　理  由
本件原判決維持第一審論上訴人甲○○以共同乘他人急迫貸以金
錢，而取得與原本顯不相當之重利為常業罪，處有期徒刑肆月，
並諭知如易科罰金以參佰元折算壹日，及扣案如原判決附表貳編
號(一)、(三)、(四)所示之物，均沒收之判決，駁回上訴人在第二審之
上訴，固非無見。
惟查：(一)被告得聲請調查證據，並得於調查證據時，詢問或詰問
證人，及請求與證人對質，刑事訴訟法第一百六十三條第一項、
第一百六十六條第一項、第一百八十四條第二項後段分別定有明
文。本件原判決認定上訴人與已判決確定之王文周等人，共同乘
楊佩純、吳雅琇、邱垂仁、王阿蓮、柯進義、邱垂崇（原判決誤
載為邱垂彥，見第一五五０一號偵查卷第一０七頁）等人需款孔
急，貸以金錢，而取得與原本顯不相當之重利部分，係以證人楊
佩純、吳雅琇、邱垂仁、王阿蓮、柯進義、邱垂崇等人在警詢時
之證述，為其主要憑據之一（原判決第五頁倒數第二行至第六頁
第十行）。而上訴人於法院審理時，曾一再請求傳喚證人楊佩純
、邱垂仁等人訊問及對質（見第一審卷第九十二、二００、三六
三頁，原審卷第五十五頁），原審未予傳訊，又未裁定駁回其調
查證據之聲請或說明不予調查之理由，難謂適法。(二)證人前後供
述岐異，事實審法院固得本於審理所得之心證，予以斟酌取捨，
但其所以採取或捨棄一部分之心證理由，應詳為闡述，方足以昭
折服。原判決採用證人蔡峰銘於民國八十七年十月二十日警詢時
指述：「因我小孩要上學，家中又沒錢，為小孩要開學註冊，所
以在不得已情況下，只有以看報方式，記下電話0000000
號向金代書借錢」、「（當天有幾人到你家？）二人，王文周是
金代書……另一人好像照片中之甲○○」等語，資為認定上訴人
共犯常業重利罪所憑之證據之一。但蔡峰銘於第一審調查時，法
官提示上訴人之照片詢問其有無見過上訴人，蔡峰銘具結證稱：
「我沒見過，不認識」等語（見第一審卷第一四二頁），原判決
捨棄該證人於法院調查時具結所為之證言，而採信其於警詢中未
經具結之供述，並未說明其如何斟酌取捨之心證理由，於法亦有
未洽。上訴意旨執以指摘，尚非全無理由，應認原判決有撤銷發
回之原因。
據上論結，應依刑事訴訟法第三百九十七條、第四百零一條，判
決如主文。
中　　華　　民　　國　九十四　年　　二　　月　二十五　日
                      最高法院刑事第八庭
                          審判長法官  林　增　福
                                法官  邵　燕　玲
                                法官  張　清　埤
                                法官  陳　世　雄
                                法官  陳　朱　貴
      本件正本證明與原本無異
                                      書  記  官
中　　華　　民　　國　九十四　年　　三　　月　　二　　日
                                                      Ｌ
